【裁判字號】    94,重訴,230
【裁判日期】    950620
【裁判案由】    損害賠償
【裁判全文】
臺灣桃園地方法院民事判決             94年度重訴字第230號
原      告  甲○○○
訴訟代理人  陳鄭權律師
複  代理人  唐永洪律師
被      告  丁○○
            乙○○
共      同
訴訟代理人  呂傳勝律師
複  代理人  呂丹琪律師
被      告  展福建設股份有限公司
法定代理人  丙○○
上列當事人間因偽造文書案件，原告提起刑事附帶民事訴訟，請
求損害賠償，經本院刑事庭移送前來，本院於民國95年2月7日言
詞辯論終結，判決如下：
    主  文
原告之訴駁回。
訴訟費用由原告負擔。
    事  實
甲、原告方面：
壹、聲明：
一、被告應將如附表所示土地（下稱系爭土地）之所有權移轉登
    記塗銷。
二、訴訟費用由被告負擔。
貳、陳述：
一、被告乙○○於民國82年3 月12日邀原告投資其於桃園縣大溪
    鎮○○段頭寮小段等開發中之土地，開發案號為桃園縣政府
    81工建使字第261 、262 號，開發後變更為丙種建築等用地
    ，由原告購買其中200 坪之土地，每坪價金新臺幣（下同）
    10萬元，總價金2 千萬元。嗣被告乙○○於83年7 月30日與
    原告訂立更動協議書，改為由原告購買開發後之桃園縣大溪
    鎮○○段埔尾小段第270 之49地號，面積100 坪之土地，而
    由被告乙○○退還400 萬元予原告。惟被告乙○○仍違約不
    給付此100 坪土地，故原告再與被告乙○○於84年2 月13日
    訂立協議書，合意解除上開買賣契約及內容更動協議書，被
    告乙○○並同意再返還原告原給付之買賣價金1 千萬元及加
    計之2 百萬元利息，同時開立到期日為84年4 月10日、票面
    金額1 千2 百萬元之本票乙紙交予原告，作為擔保履行上開
    1 千2 百萬元債務之用，惟被告乙○○仍然違約。原告乃聲
    請鈞院以84年度票字第1576號裁定就上開本票准予強制執行
    並經確定在案，嗣並聲請鈞院以86年度執字第431 號為強制
    執行受償3,011,490 元，則扣除此受償之金額外，原告尚有
    8,988,510 元未能受償。
二、系爭土地原登記名義人為被告展福建設股份有限公司（下稱
    展福公司），而被告展福公司與被告乙○○、訴外人丙○○
    、林淑津於86年3 月13日曾訂立協議，約定於結算分配完成
    後，應將系爭土地「過還」予被告乙○○所指定之名義人，
    可徵系爭土地應屬被告乙○○所有，而為擔保或其他原因先
    登記被告展福公司名義所有，雙方有一借名登記契約存在，
    被告乙○○於履行86年3 月13日協議之義務後，取得請求移
    轉登記系爭土地之權利。嗣被告乙○○、訴外人丙○○即聽
    從代書即訴外人武春生之建議，以買賣為原因將系爭土地移
    轉登記予知情之被告丁○○。而因被告乙○○係為使原告上
    開債權執行無著，而指示將系爭土地移轉登記予被告丁○○
    ，自無使被告丁○○取得所有權之意思，被告丁○○取得系
    爭土地之登記名義，亦出於幫助被告乙○○規避原告實現債
    權之目的，自亦無終局取得系爭土地所有權之意思，故被告
    間所為上開買賣之債權行為及物權行為均為自始無效。
三、被告上開行為造成原告對被告乙○○債權之實現產生損害，
    依民法第113 條之規定，被告乙○○、丁○○應負回復原狀
    之責任。又依民法第242 條之規定，原告亦有代位被告乙○○，請求被告丁○○將上開土地之所有權移轉登記塗銷，將
    土地之所有權回復為被告展福公司之名下之權利。
四、次按債務人欲免其財產被強制執行，與第三人通謀而為虛偽
    意思表示，將其所有不動產為第三人設定抵押權者，債權人
    可依侵權行為之法則，請求第三人塗銷登記，亦可行使代位
    權，請求塗銷登記。二者之訴訟標的原非相同，最高法院亦
    著有73年度台抗字第472 號判例可稽。系爭土地所有權之移
    轉登記，既係由被告協力完成，被告乙○○、丁○○又經鈞
    院以93年度桃簡字第1537號刑事簡易判決判處偽造文書之罪
    刑在案，被告自屬共同侵權行為人，依法亦應負回復原狀之
    義務。
五、綜上所述，爰訴請判決如訴之聲明所示。
肆、證據：提出土地附表1 紙、不動產買賣契約書1 份、臺灣桃
    園地方法院檢察署聲請簡易判決處刑書1 份、不動產買賣契
    約內容更動協議書1 份、本票1 紙、本院民事裁定暨確定證
    明書各1 份、協議書1 份、土地登記申請書1 份、土地登記
    謄本16紙、本院93年度桃簡字第1537號刑事簡易判決1 份、
    桃園府前郵局第2294號存證信函1 份、桃園成功路郵局第
    2267號存證信函1 份、桃園成功路郵局第2319號存證信函1
    份（均為影本）、土地附表1 紙、被告戶籍謄本2 紙。
乙、被告乙○○、丁○○方面：
壹、聲明：駁回原告之訴。
貳、陳述：
一、原告本件請求，前已經提起訴訟而經鈞院以93年度重訴字第
    199 號判決原告之訴駁回確定，則原告本件更行起訴為不合
    法。又附帶民事訴訟，係因犯罪而受損害之人，為請求回復
    其損害，於刑事訴訟程序附帶提起之民事訴訟。故提起是項
    訴訟，須限於起訴之犯罪事實，侵害個人私權，致生損害者
    始得為之。本案刑事判決係認被告乙○○、丁○○明知不實
    事項使公務員登載公文書之罪，故原告非受損害之人，其提
    起本件附帶民事訴訟，亦不合法。
二、被告乙○○於86年3 月13日與被告展福公司、訴外人丙○○
    、林淑津訂立協議書後，適有事赴非洲，需時數月，遂依上
    開協議書之約定，於出國前指定摯友即被告丁○○為系爭土
    地之登記名義人，屬信託行為。且本件係原告因經濟衰退，
    土地價格嚴重下跌，悔約不買而將被告乙○○所開之本票聲
    請法院裁定強制執行。
四、另民法第87條第1 項所謂通謀虛偽意思表示係指表意人與相
    對人雙方故意為不符真意之表示而言，若僅一方無欲為其意
    思表示所拘束之意而表示與真意不符之意思者，即難指為通
    謀而為虛偽意思表示，最高法院50年度台上字第421 號判例
    參照。被告乙○○依與被告展福公司、訴外人丙○○、林淑
    津所訂協議書之約定，指定被告丁○○為系爭土地之登記名
    義人，屬信託行為，並非通謀虛偽意思表示，且被告乙○○
    、丁○○均不知代書將登記原因誤載為「買賣」之事實。
五、綜上所述，爰請判決如答辯聲明所示。
參、證據：提出本院93年度重訴字第199號民事判決、本院93年
    度桃簡字第1537號刑事簡易判決各1份（均為影本）。
丙、被告展福公司方面：
一、聲明：同意原告之請求。
二、陳述：被告展福公司、乙○○與訴外人丙○○、林淑津於86
    年3 月13日所訂協議係約定於結算分配完成後，始將系爭土
    地產權過還被告乙○○所指定之名義人，然被告乙○○未依
    上開協議之約定承受其應負之5 千5 百萬元貸款，亦未與被
    告展福公司就財產結算分配完成，此外被告乙○○、展福公
    司與訴外人丙○○就彼此之債權債務關係，已發生諸多訟爭
    ，故系爭土地係遭被告乙○○、丁○○夥同代書即訴外人武
    春生偷偷將之過戶予被告丁○○。
三、證據：提出協議書、臺灣高等法院94年度上易字第289 號民
    事判決、刑事陳報狀、臺灣高等法院93年度上易字第999 號
    刑事判決、土地登記申請書各1 份、土地買賣所有權移轉契
    約書6 份、土地登記謄本1 份（均為影本）。
丁、本院依職權調閱本院93年度重訴字第199 號民事卷宗及93年
    度桃簡字第1537號刑事簡易卷宗。
    理  由
壹、程序方面：
一、按訴狀送達後，原告不得將原訴變更或追加他訴。但請求之
    基礎事實同一者或不甚礙被告之防禦及訴訟之終結者，不在
    此限，民事訴訟法第255 條第1 項但書第2 款、第7 款定有
    明文。經查，本件原告起訴時，初僅列被告丁○○、乙○○
    ，訴之聲明為請求判決被告應將系爭土地之所有權移轉登記
    塗銷，嗣於訴狀送達被告後，原告始於95年4 月13日以辯論
    意旨追加被告展福公司，訴訟標的則如前揭事實欄中所示（
    見本院卷第98頁至100 頁）。核原告所為上開訴之追加變更
    ，其基礎事實同一，且不甚礙被告之防禦及訴訟之終結，揆
    諸上揭法律規定，應予准許，此先敘明。
二、又原告曾於93年9 月13日向本院起訴請求判決確認被告乙○○以被告展福公司名義與被告丁○○間就系爭土地所為之債
    權行為與物權行為無效及被告丁○○應將所取得系爭土地之
    所有權移轉登記塗銷。其中請求塗銷登記部分之訴訟標的為
    被告展福公司與被告丁○○間就系爭土地所為之債權行為與
    物權行為依民法第87條之規定為無效，故其得依民法第242
    條代位權之規定，代位被告乙○○依民法第113 條之規定，
    請求被告丁○○將登記塗銷，經本院以93年度重訴字第199
    號判決（下稱前案）原告之訴駁回並經確定在案之事實，業
    據本院依職權調閱上開卷宗查核無誤。是本件就原告「代位
    被告乙○○依民法第113 條之規定請求被告丁○○塗銷登記
    」之訴訟標的部分，固為上開確定判決之既判力所及而不得
    提起之。惟就原告依侵權行為之規定請求被告塗銷登記之訴
    訟標的部分，則非前案判決既判力所及而仍得提起之。
三、再按附帶民事訴訟，係因犯罪而受損害之人，為請求回復其
    損害，於刑事訴訟程序附帶提起之民事訴訟，故提起是項訴
    訟，須限於加害人之犯罪事實侵害個人私權，致生損害者，
    始得為之，其損害之發生，與加害人之不法行為須有因果關
    係，應為當然之解釋。本件被告丁○○、乙○○業經本院以
    93年度桃簡字第1537號刑事簡易判決認其明知被告展福公司
    與被告丁○○間買賣系爭土地為不實之事項，而使公務員登
    載於職務上所掌之公文書，足以生損害於公眾及他人，而判
    處罪刑在案。就原告係被告乙○○之債權人而言，其因被告
    乙○○、丁○○間上開行為，致向被告乙○○求償發生困難
    ，自屬受有損害甚明，則原告於上開刑事訴訟程序中，提起
    本件刑事附帶民事訴訟，自係合法。
貳、實體方面：
一、本件原告起訴主張，其與被告乙○○前因買賣土地發生糾紛
    ，被告乙○○同意返還原告原給付之買賣價金1 千萬元及加
    計之2 百萬元利息並同時開立同面額之本票1 紙交予原告，
    作為擔保之用。嗣因被告乙○○違約，原告乃持上開本票聲
    請法院裁定准予強制執行，並聲請強制執行受償3,011,490
    元。而系爭土地原登記名義人為被告展福公司，被告展福公
    司、乙○○與訴外人丙○○、林淑津於86年3 月13日訂立協
    議，約定於結算分配完成後，應將系爭土地「過還」予被告
    乙○○所指定之名義人，被告展福公司乃經被告乙○○之指
    示，以買賣為原因將系爭土地移轉登記予知情之被告丁○○
    ，意圖規避原告債權之實現，故渠等就系爭土地所為之移轉
    登記物權行為及買賣之債權行為均係出於通謀虛偽意思表示
    ，依民法第87條第1 項之規定為無效。另依民法第113 條之
    規定，被告乙○○、丁○○並應負回復原狀之責任。又依民
    法第242 條之規定，原告亦有代位被告乙○○，請求被告丁○○將上開土地之所有權移轉登記塗銷，將土地之所有權回
    復為被告展福公司之名下之權利，且被告共同為上開侵權行
    為，依法亦應負回復原狀之義務。爰訴請判決如訴之聲明所
    示等語。
二、被告乙○○、丁○○則以：86年3 月13日被告乙○○、展福
    公司與訴外人丙○○、林淑津訂立協議書後，適被告乙○○
    赴非洲，需時數月，遂於出國前指定摯友即被告丁○○為登
    記名義人，屬信託行為。又原告係因經濟衰退，悔約不買土
    地而將被告乙○○所簽發之本票聲請強制執行。另被告乙○○依上開協議書約定指定被告丁○○為系爭土地之登記名義
    人，屬信託行為，並非通謀虛偽意思表示，且伊等不知代書
    將登記原因載為買賣等語，資為抗辯。
三、被告展福公司則以：被告乙○○未依86年3 月13日所訂協議
    之約定承受貸款，亦未與被告展福公司結算分配完成，系爭
    土地係遭被告乙○○、丁○○夥同代書即訴外人武春生偷將
    之過戶予被告丁○○等語置辯。
四、原告主張其於82年3 月12日向被告乙○○購買標的為坐落桃
    園縣大溪鎮○○段頭寮小段等開發中之土地，開發案號為桃
    園縣政府81工建使字第261 、262 號，開發後變更為丙種建
    築等用地，原告購買200 坪，每坪價金10萬元，總價金2千
    萬元，而原告業已給付1 千4 百萬元予被告乙○○；嗣原告
    再與被告乙○○於83年7 月30日另訂不動產買賣契約內容更
    動協議書，並將上開原買賣契約標的之土地面積改為只購買
    100 坪，價金仍為每坪10萬元，總價金即變為1 千萬元，而
    由被告乙○○退還原告4 百萬元，且將所購買之土地特定為
    坐落桃園縣大溪鎮○○段埔尾小段第270 之49地號土地之事
    實，有不動產買賣契約書（見本院93年度桃附民字第44號卷
    第8 頁至第10頁，下稱附民卷）、不動產買賣契約內容更動
    協議書各1 份為證（見附民卷第14頁），並為被告所不爭執
    ，堪信為真實。
五、又原告主張其於84年2 月13日再與被告乙○○訂立協議書，
    合意解除上開買賣契約及內容更動協議書，被告乙○○並同
    意再返還原告原給付之買賣價金1 千萬元及加計之利息2 百
    萬元，合計1 千2 百萬元，同時開立同面額之本票1 紙交予
    原告，作為擔保履行之事實，有上開本票1 紙（見附民卷第
    15頁）在卷可憑，並經本院依職權調閱前案卷宗查核卷內所
    附之上開協議書無訛（影本見本院卷第172 頁、173 頁），
    且為被告所不爭執，同堪信為真實。
六、原告再主張被告乙○○並未履行上開1 千2 百萬元之給付義
    務，故其乃持上開本票向本院聲請本票裁定後，再聲請為強
    制執行，並於該執行程序受償3,011,490 元之事實，亦為被
    告所不爭執，並經本院於前案調閱本院86年度執字第431 號
    卷查核無誤，另有本院84年度票字第1576號民事裁定暨確定
    證明書各1 份附卷可參（見附民卷第16頁、17頁），亦堪信
    為真實。
七、再查，被告乙○○、展福公司、訴外人丙○○（即被告展福
    公司負責人）、林淑津於86年3 月13日曾共同訂立協議書，
    約定略以：就被告乙○○應分取之土地，產權先行登記予被
    告展福公司名義，向新竹企銀桃園分行辦理已出售土地塗銷
    ，貸款擔保物減少，義務人名義變更及承受銀行貸款餘額1
    億1 千萬元，並約定辦妥新竹企銀桃園分行一切有關貸款手
    續，被告乙○○應承受銀行貸款額5 千5 百萬元及已出售土
    地所得金額扣除應繳土地增值稅、應繳未繳稅金、利息及銀
    行貸款不足額及其費用等所剩餘額，雙方結算分配完成後，
    應將系爭土地產權過還被告乙○○所指定之名義人等內容，
    有上開協議書1 份在卷足稽（見附民卷第18頁、19頁），並
    為兩造所不爭執，可見被告乙○○所有之系爭土地係先登記
    為被告展福公司名義，俟被告乙○○承受銀行貸款5 千5 百
    萬元及立約雙方將已出售土地所得金額扣除一切稅金、利息
    、貸款額、費用等結算分配完成後，被告展福公司即應將系
    爭土地移轉登記予被告乙○○所指定之名義人。而嗣後系爭
    土地，亦均移轉登記予被告乙○○所指定之被告丁○○無誤
    ，同為兩造所不爭執，並有土地登記申請書、土地買賣所有
    權移轉契約書、土地登記謄本等在卷可按（見附民卷第20頁
    至28頁、第30頁至45頁），足以認定為真實。
八、次查，被告展福公司將系爭土地所有權移轉登記予被告丁○○名下，雖係依照上開86年3 月13日協議書之約定，惟證人
    武春生於本院93年度桃簡字第1537號刑事案件審理時曾到庭
    證述：「（問：為何用買賣？）因為展福公司要過到別人名
    下，一定要用買賣或贈與、或交換，贈與是不可能，因為土
    地既然是登記在展福名下，所以不能用交換或贈與，所以我
    用買賣。」、「（問：你有無跟他們說要用買賣的名義辦過
    戶？）有，他們都知道。」、「（系爭土地辦理過戶用買賣
    是否是你專業代理人的建議？）是的。依登記規則要過戶不
    是買賣就是贈與，但是公司過戶土地給人不能用贈與。」等
    語，業據本院調閱上開刑事案件卷宗查核無誤（筆錄影本見
    本院卷第169 頁、170 頁）；參以被告乙○○、丁○○所自
    陳其等不知代書即訴外人武春生係以買賣為系爭土地移轉登
    記之原因之情，顯見被告展福公司與被告丁○○間並無買賣
    系爭土地之債權行為，純係為求此移轉登記符合有關之規定
    ，故訂立買賣契約以資據以順利為移轉登記，而被告展福公
    司與丁○○間復明知其等互相間並無何買賣關係，足見其等
    就此所為之買賣契約，係無欲為其意思表示所拘束之意而為
    此意思表示，顯屬通謀虛偽意思表示，應為無效。
九、又查，被告展福公司與丁○○間就系爭土地之所以為通謀虛
    偽之買賣關係，係為求登記之合法，前已述及，惟就此部分
    之物權行為而言，被告展福公司係依前述86年3 月13日協議
    書之約定，移轉予被告乙○○所指定之人，則其內心之真意
    確係欲移轉登記予被告丁○○無誤，而被告丁○○既亦明知
    自己為受物權移轉登記之人，則其為此接受物權移轉之意思
    表示，亦無虛偽可言，即使被告丁○○係為幫助被告乙○○
    規避原告債權之強制執行，亦不妨礙被告丁○○取得系爭土
    地所有權意思之認定，另被告乙○○指示被告展福公司為此
    移轉登記時，亦可認知係由被告丁○○取得所有權，亦難認
    屬於虛偽之指示，是原告主張被告展福公司、丁○○間就系
    爭土地所為物權移轉之法律行為亦屬通謀虛偽意思表示而無
    效之部分，即不足採。
十、惟查，被告展福公司所以將系爭土地所有權移轉登記予被告
    丁○○，係基於與被告乙○○86年3 月13日協議書之約定，
    前已述及，而被告乙○○就此抗辯稱其指定被告丁○○為登
    記名義人，係因信託予被告丁○○之故。是則就系爭土地物
    權之移轉關係而言，在被告3 人間屬縮短給付之關係，亦即
    被告展福公司將原本應移轉予被告乙○○之系爭土地所有權
    ，經由被告乙○○之指示，逕將之移轉登記予被告丁○○，
    故被告丁○○受此移轉登記，應認為係基於被告乙○○之給
    付而來。而被告乙○○、丁○○間之債權關係，則為信託關
    係。
十一、惟按信託法係於85年1 月26日由總統以 (85) 華總字第
      8500017250號令制定公布全文86條，並自公布日起施行，
      而被告丁○○受移轉系爭土地之日期均為86年6 月10日登
      記，則苟被告乙○○、丁○○間就此部分之土地有信託關
      係，自應適用當時已公布施行之信託法。再按以應登記或
      註冊之財產權為信託者，非經信託登記，不得對抗第三人
      ，信託法第4 條定有明文。系爭土地之所有權屬應登記之
      財產權，則被告乙○○、丁○○間之信託行為，自須經登
      記，始得對抗第三人，然被告乙○○、丁○○自始至終均
      不能提出其有何已為登記之證明，則依上開信託法之規定
      ，其2 人自不能以此信託關係對抗原告，換言之，原告得
      主張其2 人間就系爭土地並無信託關係存在。
十二、況查，被告乙○○、丁○○亦均未能舉證證明系爭土地信
      託予被告丁○○後，被告丁○○有何積極管理、使用或處
      分之行為，是其所抗辯之信託，應屬消極信託甚明，而按
      消極信託，除有確實之正當原因外，通常多屬通謀而為之
      虛偽意思表示，極易助長脫法行為之形成，難認其行為之
      合法性，且所謂消極信託，係指委託人僅以其財產在名義
      上移轉於受託人，受託人自始不負管理或處分之義務，凡
      財產之管理、使用、或處分悉由委託人自行辦理時，是為
      消極信託（最高法院88年度台上字第3041號裁判意旨參照
      ）。另按信託行為，其目的違反公共秩序或善良風俗者，
      無效，信託法第5 條第2 款亦有明文。被告乙○○、丁○○間之信託行為即使存在，亦屬消極信託，況被告乙○○
      積欠原告債務於先，將系爭土地所有權移轉登記予被告丁○○於後，又規避依信託法所為之登記，致其信託行為毫
      無公示力，加以被告丁○○不能就其為何受信託移轉系爭
      土地之物權作任何合理之說明，綜合以觀，已堪認被告乙○○、丁○○間之信託行為，不惟屬消極信託，更因為使
      原告債權無從求償而屬違反善良風俗之信託，故依上開法
      律規定，仍為無效。
十三、按無效法律行為之當事人，於行為當時知其無效，或可得
      而知者，應負回復原狀或損害賠償之責任，民法第113 條
      定有明文。本件被告乙○○、丁○○抗辯所稱之上開信託
      行為依信託法之規定既為無效，而國民有知法之義務，則
      其2 人對此信託行為之無效，自屬可得而知者，則被告乙○○自得依上開法律規定，請求被告丁○○回復原狀。
十四、另按債務人怠於行使其權利時，債權人因保全債權，得以
      自己之名義，行使其權利。但專屬於債務人本身者，不在
      此限，民法第242 條固有明文。惟查，本件被告展福公司
      將系爭土地之所有權移轉登記予被告丁○○之物權行為並
      非無效，僅其債權之買賣行為無效，前已述及，則被告乙○○所得請求被告丁○○回復原狀者，應係得請求被告丁○○將系爭土地之所有權，移轉登記回被告展福公司所有
      ，蓋其等間之物權行為既非無效，被告乙○○自不得逕請
      求被告丁○○塗銷其所有權移轉之登記。故原告基於被告
      乙○○債權人之地位，依上開法律規定，代位被告乙○○
      請求被告丁○○應「塗銷」系爭土地之所有權移轉登記，
      固屬不應准許，惟此部分業已經本院以前案確定判決加以
      認定，自為前案之既判力所及，故原告此部分之請求，為
      不合法。
十五、另按因故意或過失，不法侵害他人之權利者，負損害賠償
      責任。故意以背於善良風俗之方法，加損害於他人者亦同
      ，民法第184 條另有明文。本件被告丁○○為幫助被告乙○○規避原告債權之執行，竟使系爭土地之所有權移轉登
      記於己，致原告求償產生重大困難，是衡其情節，實屬故
      意以背於善良風俗之方法，加損害於原告，則其依上開法
      律規定，應對原告負損害賠償責任而負回復原狀之義務甚
      明。然此回復原狀之方法，依被告丁○○已取得系爭土地
      之所有權而言，仍應係「將系爭土地所有權移轉登記予被
      告展福公司或被告乙○○」，而非得逕行塗銷此登記，則
      原告基於對被告丁○○之侵權行為回復原狀請求權，請求
      被告丁○○應「塗銷」系爭土地之所有權移轉登記，仍屬
      不應准許。
十六、末按債務人與第三人通謀移轉其財產，其目的雖在使債權
      無法實現，而應負債務不履行之責任，但將自己之財產予
      以處分，原可自由為之，究難謂係故意不法侵害債權人之
      權利，而構成共同侵權行為（最高法院86年度台上字第17
      66號裁判意旨足資參考）。本件被告乙○○既得自由處分
      其財產，則其指示將系爭土地所有權移轉登記予被告丁○○，依上開說明，自不屬共同侵權行為人。另被告展福公
      司係依前述協議書之約定內容，依被告乙○○之指示將系
      爭土地所有權移轉登記予被告丁○○，尚難認為有何故意
      或過失侵害原告權利或故意以背於善良風俗方法加損害於
      原告之可言，且被告展福公司為一法人，本即無從為侵權
      行為，故原告主張被告乙○○、展福公司應對其負共同侵
      權行為之責任，並不足採。況系爭土地現登記所有權人為
      被告丁○○而非被告乙○○、展福公司，則原告聲明請求
      被告乙○○、展福公司塗銷系爭土地登記之部分，於法亦
      有未合。
十七、從而，原告依民法第242 條、第113 條之規定所為本件請
      求，屬前案既判力所及，為不合法，不應准許；另原告依
      民法侵權行為規定之法律關係，請求被告將系爭土地之所
      有權移轉登記塗銷，則為無理由，應予駁回。
十八、本件事證已臻明確，兩造其餘攻擊防禦方法及舉證，核於
      判決之基礎及結果無影響，無庸一一論列，附此敘明。
據上論結，本件原告之訴為無理由，依民事訴訟法第78條，判決
如主文。
中    華    民    國    95    年     6    月    20    日
                      民事第二庭  法  官  張震武
以上正本係照原本作成
如對本判決上訴，須於判決送達後20日內向本院提出上訴狀
中    華    民    國    94    年    6     月    20    日
                                  書記官  李家
┌────────────────────────────────────┐
│附表：                                               94年度重訴字第230號│
├─┬───────────────────┬──────┬───────┤
│編│    土       地       坐       落     │權        利│              │
│  ├────┬────┬────┬────┤            │備          註│
│號│鄉鎮市區○段      ○○    段│地    號│範        圍│              │
├─┼────┼────┼────┼────┼──────┼───────┤
│１│大溪鎮  │內柵    │埔尾    │270之11 │全部        │              │
├─┼────┼────┼────┼────┼──────┼───────┤
│２│同上    │同上    │同上    │270之67 │全部        │              │
├─┼────┼────┼────┼────┼──────┼───────┤
│３│同上    │同上    │同上    │270之69 │全部        │              │
├─┼────┼────┼────┼────┼──────┼───────┤
│４│同上    │同上    │同上    │270之72 │全部        │              │
├─┼────┼────┼────┼────┼──────┼───────┤
│５│同上    │同上    │同上    │270之77 │全部        │              │
├─┼────┼────┼────┼────┼──────┼───────┤
│６│同上    │同上    │同上    │270之78 │全部        │              │
├─┼────┼────┼────┼────┼──────┼───────┤
│７│同上    │同上    │同上    │316     │全部        │              │
├─┼────┼────┼────┼────┼──────┼───────┤
│８│同上    │同上    │同上    │316之2  │全部        │              │
├─┼────┼────┼────┼────┼──────┼───────┤
│９│同上    │三層    │頭寮    │429之24 │全部        │              │
├─┼────┼────┼────┼────┼──────┼───────┤
│１０│同上    │內柵    │埔尾    │336     │2分之1      │              │
├─┼────┼────┼────┼────┼──────┼───────┤
││同上    │同上    │同上    │270之66 │1000分之450 │              │
├─┼────┼────┼────┼────┼──────┼───────┤
││同上    │同上    │同上    │214     │20分之9     │              │
├─┼────┼────┼────┼────┼──────┼───────┤
││同上    │同上    │同上    │299之4  │20分之9     │              │
├─┼────┼────┼────┼────┼──────┼───────┤
││同上    │同上    │同上    │300之1  │20分之9     │              │
├─┼────┼────┼────┼────┼──────┼───────┤
││同上    │同上    │同上    │304之1  │20分之9     │              │
├─┼────┼────┼────┼────┼──────┼───────┤
││同上    │同上    │同上    │309     │20分之9     │              │
├─┼────┼────┼────┼────┼──────┼───────┤
││同上    │同上    │同上    │327之1  │20分之9     │              │
├─┼────┼────┼────┼────┼──────┼───────┤
││同上    │同上    │同上    │335之11 │20分之9     │              │
└─┴────┴────┴────┴────┴──────┴───────┘


司法院資訊處製作；財團法人民間司法改革基金會備份。
